【裁判字號】    95,上訴,703
【裁判日期】    950920
【裁判案由】    妨害電腦使用等
【裁判全文】
臺灣高等法院臺南分院刑事判決         95年度上訴字第703號
上  訴  人
即  被  告  丙○○
上列上訴人因妨害電腦使用等案件，不服臺灣臺南地方法院94年
度訴字第711號中華民國95年5月10日第一審判決（起訴案號：臺
灣臺南地方法院檢察署94年度偵字第690號），提起上訴，本院
判決如下：
    主  文
原判決撤銷。
丙○○行使偽造私文書，足以生損害於他人，處有期徒刑月，
如易科罰金，以佰元折算壹日，偽造之「律師向文英」職章壹
枚及和解書壹張均沒收；又無故取得他人電腦之電磁紀錄，致生
損害於他人，處有期徒刑肆月，如易科罰金，以佰元折算壹日
；又意圖為自己不法之所有，以恐嚇使人將本人之物交付，未遂
，處有期徒刑陸月，如易科罰金，以佰元折算壹日。應執行有
期徒刑壹年，如易科罰金，以佰元折算壹日，偽造之「律師向
文英」職章壹枚及和解書壹張均沒收。
    事  實
一、緣丙○○之配偶乙○○於民國（下同）九十二年十一月十九
    日凌晨五、六時許，會同警員前往臺南市○區○○街六十七
    號六樓之二甲○○住處，當場查獲丙○○與甲○○發生性行
    為。丙○○事後為安撫甲○○，並向甲○○表示已與乙○○
    和解，竟基於偽造印章、印文及私文書之犯意，先於九十三
    年四月二十六日，委託不知情之刻印業者偽造「律師向文英
    」職章後，又於同年月二十八日，在臺南市○○路○段二七
    六號旁之宿舍內，先繕打內容為乙○○同意撤銷妨害家庭告
    訴之和解書，再蓋用前開偽刻之律師職章而偽造印文，又接
    續偽造「乙○○」之簽名及指印而同時偽造成內容係向文英
    、乙○○名義製作之和解書即私文書一紙，再於不詳時間，
    將上開偽造之和解書交予甲○○而行使之，甲○○遂在該和
    解書乙方欄簽名蓋章後交還予丙○○，足以生損害於乙○○
    及律師向文英二人之權益。
二、丙○○得悉甲○○與其男友楊澤輝（現為配偶關係）自拍親
    密性愛照片，乃心生好奇，而基於無故取得甲○○電腦電磁
    紀錄之犯意，於九十三年三月十八日，在甲○○嗣後遷居至
    臺南市火車站附近之租屋處內，利用借用甲○○電腦上網之
    機會，無故自該電腦下載甲○○與其男友楊澤輝之親密性愛
    照片三張，而取得圖片檔案之電磁紀錄，並以其申請使用之
    Ｚ000000000000000@yahoo.com.tw 信箱，將上開照片傳送至
    其申請使用之Ｚ000000000@hotmail.com.tw 信箱內，致生損
    害於甲○○。
三、丙○○為向甲○○借款，乃於九十三年十月五日上午十時七
    分，以其使用之0000000000號行動電話，將附表
    編號一所示之簡訊內容傳送至甲○○使用之0000000
    000號行動電話，惟未獲甲○○應允。丙○○復於附表編
    號二至四所之時間，以附表編號二至四所示之簡訊內容要求
    甲○○將借款匯至丙○○設於第一商業銀行之帳戶內，仍未
    獲甲○○應允。丙○○腦羞成怒，竟另行起意，意圖為自己
    不法之所有，先於同年月十四日十二時五十四分許，傳送附
    表編號五所示之簡訊內容恐嚇甲○○：「妳再不出聲回答我
    所問的，妳不仁我不義，等妳這幾天收到東西的時候，我會
    跟你說我要八萬的十倍，妳信不信，回答我匯了沒」。又隨
    即接續於當日十三時四十六分，傳送附表編號六所示之簡訊
    內容恐嚇甲○○：「那妳就是不匯喔，好再五分鐘，妳去妳
    的email收信吧，我會把它洗成海報把請人發給妳爸那邊跟
    楊澤輝屏東家那別」。丙○○傳送上開簡訊後，立即於當日
    十三時五十八分許，將其無故取得之前開甲○○親密性愛照
    片之電磁紀錄，自其使用之電子郵件信箱輾轉傳送至甲○○
    使用之電子信箱後，又於當日十四時五分許，傳送附表編號
    九所示之簡訊內容給甲○○稱「去收信吧妳會後悔的還有匯
    完錢之後跟我說一下」，復接續於當日十九時七分許，傳送
    附表編號十所示之簡訊內容恐嚇甲○○：「妳有收到妳的信
    了吧那妳不要後悔再來我說過妳要八十萬才能解決byebye學
    校明星」。丙○○以散布性愛照片之事恐嚇甲○○給付新臺
    幣（下同）八十萬元，甲○○雖因此心生恐嚇，惟仍拒不付
    款致丙○○未能取得款項而未遂。
四、案經臺灣臺南地方法院檢察署檢察官自動檢舉（犯罪事實一
    ）及甲○○訴由臺南市警察局第四分局（犯罪事實二、三）
    報請臺灣臺南地方法院檢察署檢察官偵查起訴。
    理  由
一、上訴人即被告丙○○經合法通知未於審判期日到庭，惟據其
    前到庭時雖坦承於上揭時、地行使偽造私文書之事實，但矢
    口否認有何上開無故取得他人電磁紀錄犯行，及恐嚇取財未
    遂犯行，辯稱「告訴人與其男友楊澤輝之親密性愛照片是告
    訴人開電腦給伊看，並將該親密性愛照片ＭＡＩＬ給伊；另
    因告訴人向伊借款八萬元，彼等私下約定若告訴人屆期未還
    ，同意償還十倍之款項，因告訴人未依期償還該筆借款，伊
    才要告訴人還八十萬元，並無恐嚇之事」云云。
二、經查：
  (一)被告如何於上揭時、地，偽造律師向文英之職章，而偽造上
    開和解書，並行使該偽造之私文書之事實，業據被告供承不
    諱，核與証人即告訴人甲○○證述情節相符，復有上開偽造
    之和解書附卷可稽，足認被告此部分之自白核與事實相符，
    而可信採。
  (二)被告如何於上開時、地無故取得告訴人上開與其男友之親密
    性愛照片等事實，又據証人甲○○於原審証述明確，而被告
    於原審亦坦認「有竊取告訴人上開相片之情」（見原審卷第
    一六三頁），並有上開列印之圖片檔案附卷足憑（見偵字第
    六九０頁第九頁）；再觀之証人與其男友之上開照片均係關
    於性行為之親密照片，衡情告訴人豈有自行提供該照片供第
    三者之被告觀賞之理，足認証人甲○○此部分之指証非虛，
    被告事後否認有竊取該照片云云，自無可採。
  (三)再查，被告確有以其使用之0000000000號行動電
    話，將附表所示簡訊內容傳送給告訴人，及以電子郵件信箱
    將性愛照片圖片檔案傳送至告訴人電子郵件信箱之事實，又
    據証人即告訴人甲○○於原審証述明確，並有告訴人甲○○
    電子郵件信箱列印性愛圖片檔案附件之郵件內容、雅虎國際
    資訊公司函覆說明帳號Ｚ000000000000000之申請人資料、甲○○行動電話簡訊內容翻拍照片及原審勘驗筆錄、華南商業
    銀行西臺南分行回覆說明帳號000000000000之申請人資料等
    附卷可佐（詳六九０號偵卷第八、第九、第十二頁至第十七
    、第二八頁，原審卷第三八頁、第三九頁、第四七頁、第五
    五、第五六頁）。雖被告辯稱「伊先前曾借告訴人八萬元，
    且告訴人答應倘未能如期返還八萬元，即願意給付借款金額
    之十倍數額，故簡訊內容係要甲○○返還借款十倍金額，並
    無恐嚇取財之意」云云。惟查：
  １被告與告訴人交往期間，曾將面額為八萬元之支票交與告訴
    人一節，固據証人即告訴人甲○○於原審証述在卷，惟証人
    甲○○則証稱「該筆八萬元之支票並非借款，亦未曾向被告
    借款」等語（見原審卷第一六一頁至第一六二頁）。再稽之
    被告傳送附表編號一所示之簡訊內容係「我出了點事我跟你
    『借』幾千塊，我現在沒辦法多說當然你不用『借』的，我
    會想辦法的。」一節，足認被告初次傳送簡訊時，其用意係
    向告訴人「借款」，而非要求告訴人「還款」甚明。另參諸
    附表編號二至十一所示簡訊內容，被告均未曾提及要求告訴
    人「返還借款」之事，則被告辯稱其係向告訴人催討借款云
    云，已難信採。又若果真被告所辯有借款與告訴人一節為真
    實，則以被告僅借款「八萬元」之情，衡情豈有約定屆期未
    還款，須償還借款之【十倍】之理？被告所辯顯悖於常理。
  ２再佐以被告於九十三年十月十四日十二時五十四分許傳送附
    表編號五所示簡訊內容，係告知告訴人【「收到東西的時候
    」，將付出八萬元十倍的代價】等語，惟被告見告訴人仍未
    應允付款，又隨即接續於當日十三時四十六分，傳送附表編
    號六所示之簡訊內容恐嚇告訴人稱【那妳就是不匯喔，好再
    五分鐘，妳去妳的email收信吧，我會把它洗成海報把請人
    發給妳爸那邊跟楊澤輝屏東家那別】，並立即於當日十三時
    五十八分許，將其無故取得之上開告訴人親密性愛照片之電
    磁紀錄，自其使用之電子郵件信箱輾轉傳送至告訴人使用之
    電子信箱。復於當日十四時五分許，傳送附表編號九所示之
    簡訊內容給告訴人稱「去收信吧妳會後悔的還有匯完錢之後
    跟我說一下」，再接續於當日十九時七分許，傳送附表編號
    十所示之簡訊內容恐嚇告訴人稱【妳有收到妳的信了吧那妳
    不要後悔再來我說過妳要八十萬才能解決byebye學校明星】
    等情，有告訴人上開行動電話簡訊內容翻拍照片、原審勘驗
    上開簡訊內容筆錄及被告以電子郵件傳送甲○○性愛照片之
    印列內容附卷可稽（詳六九０號偵卷第八頁至第十七頁，原
    審卷第四七頁）。則綜合上開事發過程及簡訊內容觀之，被
    告已將「散布甲○○性愛照片」與「要求甲○○匯款八十萬
    元」兩件事連結起來，顯見被告係以散布性愛照片之事恐嚇
    告訴人匯款甚明，則被告傳送上開簡訊，其目的應係出於恐
    嚇取財之意，而非基於催討欠款之意，要無疑義。
  ３至於被告於原審雖請求調查九十三年十月間告訴人發送簡訊
    予被告之簡訊內容，並請求傳喚證人王家豪欲證明被告借款
    八萬元予告訴人云云。於本院準備程序期日，被告亦為相同
    之請求。然查：(1)縱使告訴人於九十三年十月間曾發送簡訊
    予被告，惟通聯紀錄及簡訊內容早已超過電訊公司六個月的
    保存期限，無從調閱。(2)至於請求傳喚證人王家豪欲證明被
    告借款八萬元予告訴人一節，惟觀諸被告傳送如附表編號一
    所示之簡訊內容係表明向告訴人「借款」，而非要求告訴人
    「返還借款」，且稽之附表所示之簡訊內容又無隻字片語言
    及催討欠款之情，被告應係出於恐嚇取財之犯意而為之，均
    如上述；另縱令被告有借款八萬元予告訴人，亦難認與其事
    後以附表所示之簡訊內容恐嚇告訴人之情，有何關聯性，本
    院認均無調查之必要，附此敘明。
三、查被告行為後刑法第二十五條、第二十六條、第四十一條、
    第五十一條第五款條等條文，已於九十四年二月二日修正公
    布，其中：(一)第二十五條、第二十六條有關未遂犯之規定，
    修正後將有關於未遂犯之定義及減輕其刑之規定合併於第二
    十五條，第二十六條則單純為不能犯之規定及處罰；(二)第四
    十一條已由原先之「犯最重本刑為五年以下有期徒刑以下之
    刑之罪，而受六個月以下有期徒刑或拘役之宣告，因身體、
    教育、職業、家庭之關係或其他正當事由，執行顯有困難者
    ，得以一元以上三元以下折算一日，易科罰金。但確因不執
    行所宣告之刑，難收矯正之效，或難以維持法秩序者，不在
    此限」、「併合處罰之數罪，均有前項情形，其應執行之刑
    逾六月者，亦同」之規定，修正為「犯最重本刑為五年以下
    有期徒刑以下之刑之罪，而受六個月以下有期徒刑或拘役之
    宣告者，得以新臺幣一千元、二千元或三千元折算一日，易
    科罰金。但確因不執行所宣告之刑，難收矯正之效，或難以
    維持法秩序者，不在此限」、「前項規定於數罪併罰，其應
    執行之刑未逾六月者，亦適用之」，另罰金罰鍰提高標準條
    例第二條亦配合修正，將原先之「依刑法第四十一條易科罰
    金或第四十二條第二項易服勞役者，均就其原定數額提高為
    一百倍折算一日；法律所定罰金數額未依本條例提高倍數，
    或其處罰法條無罰金刑之規定者，亦同」之規定，予以修正
    刪除。(三)第五十一條第五款已由原先之「宣告多數有期徒刑
    者，於各刑中之最長期以上，各刑合併之刑期以下，定其刑
    期。但不得逾二十年」，修正為「宣告多數有期徒刑者，於
    各刑中之最長期以上，各刑合併之刑期以下，定其刑期。但
    不得逾三十年」；並均自九十五年七月一日起施行。依上開
    條文，關於未遂犯之規定，僅作文字之修正，並將法條之規
    定內容予以合併統一；關於易科罰金部分，依被告行為時法
    ，易科罰金之最高折算標準係以銀元三百元即新台幣九百元
    折算一日，而依裁判時法即九十五年七月一日施行之新法第
    四十一條第一項之規定，其所處如主文所示之刑，雖得諭知
    易科罰金，惟易科罰金之折算標準則係以新台幣三千元、或
    二千元、或一千元折算一日，另併合處罰之數罪，均可易科
    罰金，但定應執行後逾六月時，依修正前刑法第四十一條第
    二項規定，仍得諭知易科罰金，但依修正後同條項之規定，
    即不得諭知易科罰金；另關於定應執行刑部分，有關於所處
    之有期徒刑，依修正前、後刑法第五十一條第五款部分，已
    將所定之執行刑不得逾二十年部分予以提高為「三十年」；
    則綜合上情比較新舊法結果，自以修正前刑法第二十五條、
    第二十六條、第四十一條、第五十一條第五款及罰金罰鍰提
    高標準條例第二條之規定有利於行為人，依刑法第二條第一
    項前段之規定，自應適用行為時法即修正前刑法第二十五條
    、第二十六條、第四十一條、第五十一條第五款及罰金罰鍰
    提高標準條例第二條之規定。另修正後刑法第三十八條亦僅
    在該條第三項為文字之修正，並無比較新舊法之必要。然本
    件既應適用九十五年七月一日施行前前刑法之規定，則基於
    新舊法不得割裂適用之原則，本件亦應適用修正前刑法第三
    十八條之規定；此外本件既應分別適用九十五年七月一日施
    行前刑法之規定，基於新舊法不得割裂適用之原則，本件亦
    有罰金罰鍰提高標準條例第一條規定之適用，而無新增訂刑
    法施行法第一之一條之規定之適用，合先敘明。
四、核被告所為，係犯刑法第二百十六條、第二百十條之行使偽
    造私文書罪，第三百四十六條第三項、第一項之恐嚇取財未
    遂罪，第三百五十九條之無故取得他人電磁紀錄罪。被告利
    用不知情之刻印店人員偽造職章一枚，為間接正犯。被告偽
    造律師職章後持以蓋用而偽造印文，暨被告偽造「乙○○」
    之署名及指印，均係偽造和解書即私文書之階段行為，又被
    告偽造和解書後復持以行使，偽造之低度行為為行使之高度
    行為所吸收，均不另論罪，應祇論以行使偽造私文書罪；又
    其同時行使內容係以向文英、乙○○製作之偽造私文書即和
    解書一紙，係一行為同時觸犯二行使偽造私文書罪，應依想
    像競合犯之例，從一重處斷。被告於九十三年十月十四日，
    分別傳送附表編號五至十所示六通恐嚇取財之簡訊內容，皆
    係出於一個恐嚇取財之犯意而接續為之，僅侵害同一法益，
    應為接續犯。被告已著手實施恐嚇取財之犯行，惟未取得財
    物即遭查獲，為未遂犯，爰依修正前刑法第二十六條之規定
    ，按正犯之刑減輕之。又被告自承於九十三年三月間，因好
    奇而無故取得甲○○性愛照片電磁紀錄（見原審卷第一六三
    頁），故其事後在同年十月十四日，雖以散布上開性愛照片
    之事向告訴人恐嚇取財未遂，惟其恐嚇取財未遂之犯行，應
    係無故取得電磁紀錄後，另行起意而為之，從而被告所犯上
    開三罪，皆犯意各別，行為互殊，應分論併罰。
五、原審以被告罪証明確，因予論罪科刑，固非無見。但查：(一)
    被告行為後刑法第二十五條、第二十六條、第四十一條、第
    五十一條第五款等條文均已修正施行，原審未及比較新舊法
    ，顯有未當。(二)被告同時行使內容係以向文英、乙○○製作
    之偽造私文書即和解書一紙，係一行為同時觸犯二行使偽造
    私文書罪，為想像競合犯，原審未論及被告此部分之行為應
    成立想像競合犯，亦有未當。被告上訴否認部分犯罪，並以
    上開情詞指摘原判決不當，固無理由，但原判決既有上開可
    議之處，即屬無可維持，應由本院將原判決予以撤銷改判。
    爰審酌被告之犯罪動機、目的、手段，其犯罪所生之損害及
    被告無故取得告訴人私人親密照片在前，其後又因向告訴人
    要求借款未果，竟起意以散布照片要脅告訴人交付款項，造
    成告訴人心理莫名恐懼，危害非輕，且犯後僅坦承部分犯行
    之態度等一切情狀，分別量處如主文第二項所示之刑，並定
    其應執行之刑及諭知易科罰金之折算標準，以資懲儆。又偽
    造之「律師向文英」職章一枚，不能證明業已滅失，應依修
    正前刑法第二百十九條沒收。偽造之和解書一紙，為被告所
    有供犯罪所用之物，爰依修正前刑法第三十八條第一項第二
    款沒收。至於被告委託刻印人員刻制「信律法律事務所、台
    南市○○路○段四九號、電話（０６）0000000（代
    表號）」圖章一枚，並持以蓋用之行為，依後所述，核非屬
    刑法偽造印章、印文罪，又未扣案，為免將來沒收執行之困
    難，爰不另為沒收之諭知。另和解書上偽造之印文及署押，
    已因和解書之沒收而包括在內，爰不重為沒收之諭知，併此
    敘明。
六、公訴意旨另認被告除偽刻「律師向文英」之職章一枚外，另
    同時委託刻印人員偽刻「信律法律事務所、台南市○○路○
    段四九號、電話（０６）0000000（代表號）」之圖
    章一枚，並持該圖章蓋印在上開和解書後持以交予告訴人而
    行使等情。惟觀諸上開圖章文意，應僅係為節省書寫麻煩而
    刻用，並非用以表示製作者本人人格同一性之作用（最高法
    院九十年度台第六三三二號判決參照）。故上開圖章既無表
    示與本人人格同一性之作用，即非屬刑法第二百十七條所稱
    之印章，被告雖偽刻上開圖章並持以行使，尚不該當刑法第
    二百十七條偽造印章、印文罪之構成要件。惟檢察官認此部
    分與偽造律師職章部分，有實質上一罪關係，爰不另為無罪
    諭知。
七、被告經合法傳喚，無正當之理由未於審判期日到庭者，爰不
    待其陳述，逕行判決。
據上論結，應依刑事訴訟法第369條第1項前段、第364條、第299
條第1項前段、第371條，95年7月1日施行之刑法第2條第1項前段
、95年7月1日施行之刑法第216條、第210條、第346條第3項、第
1項、第359條、第26條、第55條、第41條第1項前段、第2項、第
51 條第5款、第219條、第38條第1項第2款，修正前罰金罰鍰提
高標準條例第1條前段、第2條，判決如主文。
本案經檢察官張太龍到庭執行職務。
中    華    民    國    95    年    9     月    20    日
                  刑事第四庭    審判長法  官  吳志誠
                                      法  官  蔡美美
                                      法  官  陳珍如
以上正本證明與原本無異。
恐嚇取財罪部分不得上訴。
其餘部分如不服本判決應於收受本判決後十日內向本院提出上訴
書狀，其未敘述上訴之理由者並得於提起上訴後十日內向本院補
提理由書（均須按他造當事人之人數附繕本）。
                                      書記官  岑  玢
中    華    民    國    95    年    9     月    20    日
附錄：本判決論罪科刑法條
刑法第210條：
偽造私文書，足以生損害於公眾或他人者，處5年以下有期徒刑
。
刑法第216條：
行使210條至第215條之文書者，依偽造、變造文書或登載不實事
項或使登載不實事項之規定處斷。
刑法第346條第3項、第1項
意圖為自己或第三人不法之所有，以恐嚇使人將本人或第三人之
物交付者，處6月以上5年以下有期徒刑，得併科1千元以下罰金
。
前二項之未遂犯罰之。
刑法第359條：
無故取得、刪除或變更他人電腦或其相關設備之電磁紀錄，致生
損害於公眾或他人者，處5年以下有期徒刑、拘役或科或併科20
萬元以下罰金。
附表（自被告使用之0000000000行動電話發送之簡訊內容）
┌──┬─────────┬──────────────────────────┐
│編號│  發送簡訊時間    │        簡訊內容                                    │
├──┼─────────┼──────────────────────────┤
│一  │2004/10/05  10：07│我出了點事我跟你借幾千塊，我現在沒辦法多說當然你可以│
│    │                  │不用借的，我會想辦法的。帳號000000000000華南銀行匯好│
│    │                  │跟我說沒辦法匯也傳簡訊跟（以下無內容）              │
├──┼─────────┼──────────────────────────┤
│二  │2004/10/06  22：10│跟你老實說吧，那協議書是假的是為了給你交代，我偽造的│
│    │                  │，明天你可以選擇幫我也可以選擇害我（就算害我我也不會│
│    │                  │怨別人的）你電話不要再打了我也不會接                │
├──┼─────────┼──────────────────────────┤
│三  │2004/10/13  22：18│反正明天十二點我要看到錢                            │
├──┼─────────┼──────────────────────────┤
│四  │2004/10/13  23：11│00000000000第一銀行匯完傳簡訊給我                   │
├──┼─────────┼──────────────────────────┤
│五  │2004/10/14  12：54│你在不出聲回答我所問的，你不仁我不義，等妳這幾天妳收│
│    │                  │到東西的時候我會跟妳說我要八萬的十倍。妳信不信。回答│
│    │                  │我匯了沒                                            │
├──┼─────────┼──────────────────────────┤
│六  │2004/10/14  13：36│我只想知道妳到底有沒有要匯                          │
├──┼─────────┼──────────────────────────┤
│七  │2004/10/14  13：46│那妳就是不匯喔好再五分鐘妳去妳ｅｍａｉｌ收信吧我會把│
│    │                  │它洗成海報把請人發給妳爸那邊跟楊澤輝屏東家那別      │
├──┼─────────┼──────────────────────────┤
│八  │2004/10/14  13：48│別討厭我你不是說我是鬼嗎別說話那麼大聲ｂｙｅｂｙｅ  │
├──┼─────────┼──────────────────────────┤
│九  │2004/10/14  14：05│去收信吧妳會後悔的還有匯完錢之後跟我說一下          │
├──┼─────────┼──────────────────────────┤
│十  │2004/10/14  19：07│妳有收到妳的信了吧那妳不要後悔再來我說過妳要80萬才能│
│    │                  │解決ｂｙｅｂｙｅ學校明星                            │
├──┼─────────┼──────────────────────────┤
│十一│2004/10/27  13：20│你把要記得東西寄到高雄市○○區○○路161 號8 樓之五歐│
│    │                  │峻宏收他會拿給我                                    │
└──┴─────────┴──────────────────────────┘


司法院資訊處製作；財團法人民間司法改革基金會備份。
